【裁判字號】    98,建簡上,6
【裁判日期】    990127
【裁判案由】    給付工程款
【裁判全文】
臺灣板橋地方法院民事判決             98年度建簡上字第6號
上  訴  人
即被上訴人  乙○○
訴訟代理人  劉上銘律師
被上訴人
即上訴人    丙○○
訴訟代理人  林明正律師
複代理人    戊○○
上列當事人間請求給付工程款事件，兩造對於中華民國98年4月
30日本院板橋簡易庭98年度板簡字第708號第一審判決各自提起
上訴，經本院於98年1月13日言詞辯論終結，判決如下：
    主  文
原判決關於命上訴人即被上訴人乙○○給付新台幣貳拾伍萬柒仟
壹佰捌拾伍元及自民國96年12月15日起至清償日止按年息百分之
五計算之利息部分，及該部分假執行之宣告，暨訴訟費用之裁判
均廢棄。
上開廢棄部分，被上訴人即上訴人丙○○在第一審簡易之訴及假
執行之聲請均駁回。
被上訴人即上訴人丙○○之上訴駁回。
第一審命乙○○負擔之訴訟費用部分及第二審之訴訟費用，均由
被上訴人即上訴人丙○○負擔。
    事實及理由
一、被上訴人即上訴人丙○○（以下簡稱丙○○）起訴主張：上
    訴人即被上訴人乙○○（以下簡稱乙○○）於民國94年12月
    間，委託伊施作乙○○位於台北縣永和市○○路97之2號5樓
    之室內裝潢工程，伊已於95年2月1日如期完工，並交付乙○
    ○使用，工程款共計為新台幣（下同）509235元，乙○○僅
    給付20萬元，尚有餘款309235元未付。伊屢為催討，乙○○
    空言系爭工程有瑕疵、尚未完工，一再推拖，伊於96年11月
    23日以律師函通知乙○○於函到5日內完成驗收，並給付欠
    款309235元，乙○○回函答稱：「施工期已過2年多」「聯
    絡丙○○至現場驗收，以沒空為由，敷衍避不見面」云云，
    所言不實。伊於94年12月20日左右才承攬該工程，至96年11
    月，尚未滿2年，伊於95年2月1日完工後，即交付給乙○○
    使用迄今。伊否認系爭工程有嚴重瑕疵，未收尾完成之情事
    。再依經驗法則，伊於95年2月1日已全部完工交付被告使用
    ，工程款尚有60％以上未支付，伊急著驗收收取工程款，怎
    可能如乙○○所稱避不見面。乙○○若主張工作物有瑕疵，
    應定相當期限請求伊修補，其自行修補，當然不得請求給付
    修補費用。乙○○所提出之京承設計工程有限公司（以下簡
    稱京承公司）報價單所載施工項目，非屬伊所承攬之工作，
    乙○○主張係為修補系爭工程瑕疵所支出，應舉證證明該施
    工內容與系爭工程之關連，其未舉證，自不能持該報價單要
    求伊要負瑕疵擔保責任。伊於95年2月1日以前即將系爭裝璜
    工作物交付予乙○○使用迄今，乙○○於96年11月28日始主
    張系爭裝潢工程有瑕疵，距工作物交付已經1年10個月，依
    民法第498條規定，乙○○不得再行主張瑕疵。兩造自94 年
    8月2日以前即開始討論、估價，94年8月2日與94年9月7日提
    出之估價單所列工作項目尚未確定，乙○○仍隨時更改工作
    項目，迄94年12月20日之估價單方告全部確定，伊於94年9
    月15日、94年10月25日收受乙○○交付之支票共20萬元，係
    兩造就已確定不會更改之工作項目，由乙○○預付20萬元供
    伊先行購買裝潢材料，施作項目當然以94年12月20日所列估
    價單為準。爰依民法第490條第1項規定，請求乙○○給付
    309235元，並自起訴狀繕本送達乙○○翌日起至清償日止，
    按年息百分之5計算之利息。
二、乙○○則以：丙○○實際進場施工之日期為94年9月7日，施
    工至94年10月底即未再進場，工程並未完工，兩造所確認之
    工程內容報酬319000元，即94年9月7日之報價單，伊已付工
    程款20萬元，因丙○○施工不良，又延誤工期達數月之久未
    完工，經多次通知改善未果，伊已於94年12月14日另委由訴
    外人京承公司改善瑕疵，所付給京承公司之工程款135150元
    ，已超過尾款119000元，且工程未完工，伊亦無給付報酬之
    義務。丙○○所提估價單，紙張嶄新，可知為近期所列印之
    文件，其上無伊之簽核，伊自不受拘束。反觀伊所出具之估
    價單，不僅有雙方討論塗改之痕跡，且外觀陳舊，可證伊所
    提出之估價單方為真正。丙○○所提之估價單日期係94年12
    月份，惟伊已於94年9月15日及同年10月25日付款20萬元，
    豈有承攬人未施作，定作人提早付款之理，亦足證丙○○所
    提之估價單不實，丙○○根本未依約完工，更遑論將裝潢完
    工後之系爭房屋交付上訴人驗收，本案並無民法第498條規
    定適用，丙○○稱本件已逾一年之瑕疵擔保期間，伊不能主
    張瑕疵擔保責任，為不可採等語置辯。
三、原審為丙○○一部勝訴、一部敗訴判決，判令乙○○應給付
    丙○○257185元之本息，並駁回丙○○其餘之訴，丙○○就
    原判決駁回其餘之訴部分聲明不服，提起上訴，並聲明：１
    原判決關於駁回後開第二項之訴部分廢棄。２乙○○應再給
    付丙○○52050元及自96年12月15日起至清償日止，按年息
    5%計算之利息。對於乙○○之上訴則聲明：駁回上訴。乙○
    ○就其敗訴部分不服，提起上訴，聲明為：１原判決關於命
    乙○○給付257185元部分廢棄。２上開廢棄部分，乙○○在
    第一審之訴及其假執行之聲請均駁回。對於丙○○之上訴則
    聲明：駁回上訴。
四、按報酬應於工作交付時給付之，無須交付者，應於工作完成
    時給付之。工作係分部交付，而報酬係就各部分定之者，應
    於每部分交付時，給付該部分之報酬，民法第505條定有明
    文。丙○○主張：依據94年12月20日243235元、266000元兩
    份估價單，系爭工程款共509235元，扣掉乙○○已付20萬元
    ，乙○○尚欠309235元，工程已完工且交付，為此訴請乙○
    ○給付309235元及法定遲延利息等情；乙○○則以：系爭工
    程款依據94年9月7日之估價單為319000元，丙○○並未完工
    且有瑕疵，經通知丙○○進場完工及修補，均未獲置理，已
    委由訴外人京承公司完工及修補，所付給京承公司之工程款
    135150元，已超過尾款119000元，且工程未完工，伊亦無給
    付報酬之義務等語置辯。經查，丙○○請求給付工程款，係
    依照94年12月20日所出具之估價單為依據，惟查，該份估價
    單未經乙○○簽認，乙○○亦否認於94年12月20日曾看過該
    份估價單，則就施工項目及金額是否經乙○○同意而於兩造
    間達成意思合致，應由丙○○舉證證明之，然丙○○並未舉
    證，其主張該估價單所示之項目及金額為系爭工程之內容，
    無從憑信。次就系爭工程是否業已完工乙節，丙○○固然聲
    請傳訊其下游廠商以證明完工之事實，然衡情下游廠商須完
    工才能向丙○○請款，如廠商證稱未完工，顯然對己不利，
    自無法期待其證言之可信，故本院未予傳訊。反觀證人甲○
    ○即訴外人京承公司之負責人已與乙○○了結工程款項，與
    乙○○亦無親屬僱傭關係，故其所為證言較為可採，其證稱
    「（問：何時進場確認瑕疵？何時進場施工？）報價單上的
    日期前兩天我到現場去看。施工日期應該是看完的下個禮拜
    。（問：當時現場狀況如何？）當時現場尚未完工，留有保
    護板，木皮還有掀開的，木作的油漆還沒有上最後一道，電
    視櫃尚未貼皮，浴室排水沒有做等語（見98年10月22日準備
    程序筆錄），可知京承公司進場時，丙○○尚未完工。依民
    法第505條第1項之規定，承攬人要先完成全部之工作，承攬
    人才有給付報酬之義務，丙○○既然未能證明已完工之事實
    ，自不能向乙○○請求給付報酬。原審雖以丙○○有提出下
    游廠商柯俊賢等之估價單，認定丙○○確有委託下游廠商柯
    俊賢等施作工程，惟「有施作」並不等於「已完工」，而原
    審雖曾囑託桃園縣室內設計裝修商業同業公會鑑定系爭房屋
    有無完成丙○○所提供之94年12月20日估價單之內容，並引
    用該鑑定單位之報告，認定丙○○確有施作如94年12月20日
    估價單之內容，惟查，該鑑定單位實際上未就原審法院前揭
    所囑託之事項為鑑定，鑑定報告所列之施工項目及價額，係
    直接引用丙○○所提供之94年12月20日估價單之內容，鑑定
    單位僅就乙○○所指工程瑕疵鑑定修補所需費用為鑑定，此
    業據證人丁○○證述在卷（98年10月22日準備程序筆錄），
    是該鑑定報告不足以作為丙○○有完成94年12月20日估價單
    所載施工項目之證據。綜上，丙○○未能證明乙○○有同意
    94年12月20日估價單所載之施工項目及金額，亦未能證明該
    估價單所載之項目業已完工，是其依據估價單之金額請求乙
    ○○給付未付款項，顯屬無據。
五、丙○○本於承攬契約，請求乙○○給付257185元及利息，為
    無理由，應予駁回。原審判命乙○○如數給付，自有未洽，
    乙○○指摘原判決該部分不當，求予廢棄改判，為有理由，
    本院爰廢棄改判如主文第2項所示。又原審判決丙○○敗訴
    部分，理由雖然不同，但結論並無二致，仍應維持，丙○○
    求予廢棄改判，為無理由，應駁回其上訴。
六、因本案事證已臻明確，兩造其餘主張陳述及所提之證據，均
    毋庸再予審酌，附此敘明。
七、據上論結，本件乙○○之上訴為有理由，丙○○之上訴為無
    理由，依民事訴訟法第436條之1第3項、第450條、第449 條
    第2項、第78條，判決如主文。
中    華    民    國    99    年    1    月     27    日
                  民事第三庭    審判長法  官  朱耀平
                                      法  官  張紫能
                                      法  官  陳映如
本件不得上訴。
中    華    民    國    99    年    1     月    27    日
                                      書記官  李錦輝

司法院資訊處製作；財團法人民間司法改革基金會備份。
